臺灣高雄地方法院民事判決
110年度訴字第588號
原      告  林家駿即文揚水電工程行

訴訟代理人  林致佑律師
被      告  璇遠室內裝修工程有限公司


法定代理人  陳清道  
訴訟代理人  林俊傑  
上列當事人間請求給付報酬事件，本院於民國111年10月3日言詞
辯論終結，判決如下：
　　主      文
一、被告應給付原告新臺幣壹佰貳拾壹萬柒仟捌佰伍拾元及自民
    國一一０年五月六日起至清償日止，按週年利率百分之五計
    算之利息。
二、訴訟費用由被告負擔。
三、本判決於原告以新臺幣肆拾萬伍仟玖佰伍拾元為被告供擔保
    後，得假執行；但被告如以新臺幣壹佰貳拾壹萬柒仟捌佰伍
    拾元為原告預供擔保，得免為假執行。
　　事實及理由
一、原告主張：被告向訴外人拓其工程有限公司（下稱拓其公司
    ）承攬位於高雄市三民區大順一路上之「義響天地」之璇遠
    工區工程（下稱系爭工程），嗣因進度落後，被告於民國10
    7年11月下旬委託原告配合點工進場施作，約定以每日每工
    新臺幣（下同）2,300元計付工資（下稱系爭契約），原告
    已自107年11月26日起至108年2月27日止陸續派遣人力配合
    被告施作，然被告仍有附表所示共1,217,850元之報酬未為
    給付，原告應得依系爭契約請求被告給付；縱認系爭契約未
    成立，被告無端受領其所提供之勞務利益，亦當返還此部分
    之不當得利，故依系爭契約、不當得利法律關係擇一請求被
    告給付1,217,850元本息之判決。並聲明：㈠被告應給付原告
    1,217,850元，及自起訴狀繕本送達被告之翌日起至清償日
    止，按週年利率5％計算之利息。㈡願供擔保，請准宣告假執
    行。
二、被告則以：原告於臺灣高等法院高雄分院109年度上易字第3
    14號給付報酬事件（下稱前案）堅稱其是與拓其公司成立派
    遣人力契約，並向拓其公司請求給付報酬，未料原告受前案
    敗訴確定後，竟違反「禁反言原則」，虛偽主張其是與被告
    成立系爭契約，顯見本件實有當事人不適格情形，況兩造素
    不相識，實未成立系爭契約。又被告已就系爭工程與拓其公
    司解除承攬契約，被告更未因原告出工獲有任何利益，原告
    自不得請求被告給付之等語以為抗辯，並聲明：㈠原告之訴
    及假執行聲請均駁回。㈡如受不利判決，願供擔保，請准宣
    告免為假執行。
三、兩造不爭執事項（見本院卷第387頁）：
　㈠被告於107年11月26日至108年2月27日（下稱系爭期間）向拓
    其公司承攬璇遠工區之系爭工程（被告辯稱系爭工程合約事
    後業經解除）。
　㈡訴外人黃永進於系爭期間受僱於被告，並於此期間曾至璇遠
    工區服勞務（被告辯稱黃永進並無指揮監督工人情事。)
  ㈢訴外人邱士榮於系爭期間受僱於被告，並於此期間擔任璇遠
    工區之工地主任。
　㈣璇遠工區之工程於系爭期間並無「強制點工」情形。
　㈤就原告107年11月26日至107年12月25日曾出工156工至璇遠工
    區，該時期所生工資共376,740元（含稅），是由被告於108
    年1月21日給付。當時原告有出具原證6之統一發票予被告。
  ㈥被告於原告與拓其公司之前案訴訟，於前案第二審訴訟程序
    中，曾為輔助原告參加訴訟擔任參加人。
四、得心證之理由：
　㈠被告曾為輔助原告於前案訴訟成為原告之參加人，則前案判
    決對本件之影響為何？
　　⒈按參加人對於其所輔助之當事人，不得主張本訴訟之裁判
      不當。但參加人因參加時訴訟之程度或因該當事人之行為
      ，不能用攻擊或防禦方法，或當事人因故意或重大過失不
      用參加人所不知之攻擊或防禦方法者，不在此限。民事訴
      訟法第63條第1項定有明文。揆其立法旨趣，乃基於公平
      性及訴訟責任分擔之考量，認參加人已經輔助被參加人遂
      行訴訟，則在被參加人勝訴時，參加人既得與其分享勝訴
      之利益，在被參加人敗訴時，進入訴訟程序與被參加人共
      同進行攻擊防禦之參加人，亦應共同承擔敗訴之不利益，
      參加人自不得嗣後在對其提起之他訴訟中，向其所輔助之
      當事人主張前訴訟裁判結果為不當。
　　⒉經查，被告為前案輔助原告之參加人，並已為參加訴訟，
      為兩造所不爭執，另有前案二審判決書在卷可查（見本院
      110年度審訴字第382號卷【下稱審訴卷】第121頁至第132
      頁），此部分既查無民事訴訟法第63條第1項但書情形，
      則依該條第1 項前段規定，被告自不得向原告主張前案裁
      判不當。是前案既考量訴外人林世淇、童鴻龍、邱士榮、
      黃永進等人之證述，以及原告曾就系爭期間中，有關107
      年11月26日至107年12月25日之工資，開立以被告為抬頭
      之請款單，向被告收取款項後，持之向稅捐機關申報等節
      ，做出「原告與被告就璇遠工區之工程，已就派遣人力之
      人數、期間、指揮監督使用方式及工資等契約成立必要之
      點達成意思合致，而成立派遣人力契約」之認定，該認定
      於本件有拘束兩造之效力，被告所為與其相反之辯稱，均
      不可採。
　㈡原告主張其得依系爭契約請求被告給付1,217,850元，是否有
    據？
　　⒈所謂「點工」實指人力派遣，亦即派遣之勞工名義上屬於
      人力派遣機構或單位（如原告）所僱用，在派遣勞工同意
      下，提供給其他有人力需求之企業單位即要派機構使用，
      派遣勞工應接受要派機構的指揮監督，按要派機構的指示
      提供勞務，派遣單位僅負責提供人力，不管要派機構接受
      派遣勞工施作工區工程是否完成，均得請款，派遣單位與
      要派機構成立之點工契約，即屬派遣契約關係。
　　⒉又邱士榮於系爭期間受僱於被告，並於此期間擔任璇遠工
      區之工地主任，為兩造所不爭執，而觀邱士榮於前案已證
      述：當時被告向拓其公司承包工程，拓其公司曾說過工程
      進度落後，需要加派人力，後來加派人力是拓其公司幫我
      等找的…我有聯絡原告點工，原告請第一期款項時，我有
      打電話給原告他們告知要什麼資料，好像是他們資料準備
      不足，所以才打電話給他們…拓其公司有告知這些工人的
      錢，是由被告付款，拓其公司叫被告自行聯繫原告協調工
      人的錢。當初聯絡原告付款時，是直接請原告向被告請款
      ，第一次計價款項單據是在被告公司，是我辦理付款。原
      告的出工人數，由被告確認，不用回報給拓其公司，這是
      被告和原告間的事情。被告要點工時，是直接接洽原告現
      場的工頭，告知隔天要幾個工，也有打電話給原告老闆。
      原告第一次進場時，沒有點工，之後直接在現場講隔日需
      要的人力，一開始點工是2,500元，但應該有議價為2,300
      元與原告現場老闆歐世琦聯繫時，有告知請款時要提出點
      工單、發票，後來原告都直接向被告請款等語（見前案一
      審【即本院108年度訴字第1343號卷】影卷第132頁至第13
      9頁）。
　　⒊另曾於系爭期間受僱於被告，並曾至璇遠工區服勞務之黃
      永進亦於前案證述：點工單上「黃永進」是我簽名的，當
      初被告派我到現場施工，後面陸續有點工進來，要我確認
      人數，點工單是原告給被告，我確定人數後就簽名。被告
      在第一天之前就有跟我說會有其他工人來工地，要我確認
      人數，這些工人第一天進來時，才知道被告有與原告接洽
      ，有請他們的人來。這些工人都是邱士榮去接洽的。我第
      二天以後才知道這些點工是原告的工人，我只知道要在工
      地確認人數、施工方式，現場這些人數確定有點過人頭才
      簽名，後續請款事情不清楚，公司派給我任務就是完成工
      地進度。點工單都由施工人員自己簽名，原告拿給我做最
      後確認，沒有拓其公司的人員簽名。被告自己也有做一份
      點工單讓每個點工人員簽名，是要確認工人和施工進度用
      ，我會定期拿回去公司繳交等語（見原審影卷二第140頁
      至第144頁）。可認當時應係邱士榮向原告提出被告每日
      所需人力數量及就每工報酬進行議價，原告實際派遣至系
      爭工程現場之施工人員，於原告製作之點工單上簽名後，
      則會由黃永進確認該日之點工人數，再由黃永進於原告所
      製作點工單上簽名作為履約憑據。
　　⒋另觀兩造不爭執原告107年11月26日至107年12月25日曾出
      工156工至璇遠工區，該時期所生含稅工資共376,740元，
      已為被告所支付，另有原告所提存摺封面及內頁在卷可查
      （見本院卷第391頁至第393頁）。復查原告交付被告前開
      工資之統一發票記載有「數量：156工、單價：2,300、金
      額358,800元、營業稅應稅17,940元、總價：376,740元」
      ，可認兩造當時應已議定就原告對系爭工程之派工、每工
      未稅金額以2,300元計算。　
　　⒌又原告針對附表所示期間之出工，已提出點工單至院（見
      審訴卷第23頁至第111頁），經本院查核原本，除108年2
      月25及同年月26日之原本，並未如原告提出原證一之影本
      中，有劃除侯志中、侯志遠、許晉輔、黃建富姓名之情形
      外（見審訴卷第107頁、第109頁、本院卷第437頁至第439
      頁），其餘書證之原本、影本確屬相符，考量前開點工單
      均有黃永進之簽名並標註日期，黃永進於前案亦確認前開
      點工單，均屬其所簽署無訛，可認原告主張其於附表所示
      之時間，確實曾派遣點工單上之簽名人員至系爭工程現場
      ，當屬可信。
　　⒍至前開人員何以具有點工單原本未劃除，惟於點工單上影
      本遭劃除之情形，原告亦已說明此是因附表所示期間之點
      工單，原告之實際負責人即訴外人歐世琦於黃永進點名確
      認後，均會影印並留存原本。又因原告所派遣之部分人員
      雖至現場簽到，但因故未能正常提供勞務，故原告事後，
      始會於被告請款之點工單影本上，劃除未實際提供勞務者
      ，並以載有實際提供勞務者人數之點工單影本，作為向被
      告請款之依憑，並提出作為本件之原證一（見本院卷第46
      1頁至第462頁）。而經本院核算未劃除部分之點工數，確
      實與原告附表主張之請求出工數相符，考量此部分原告實
      際派至現場人數仍有原本為證，並經黃永進核對無訛，則
      原告考量實際服勞務情形，自行限縮應予以請款之範圍，
      並於影本上註記，應因此不影響其他書證之真實性，另予
      敘明。
　　⒎從而，依據上開說明，兩造間既已成立系爭契約，而就附
      表所示期間，原告已實際派遣人員協助被告進行系爭工程
      ，則原告請求被告支付附表所示之報酬1,217,850元，當
      屬有據。
五、綜上所述，原告依系爭契約請求被告給付1,217,850元，及
    自起訴狀繕本送達翌日即110年5月6日起（見審訴卷第149頁
    ）至清償日止，按週年利率5％計算之利息，為有理由，應予
    准許。
六、本件事證已臻明確，兩造其餘攻擊防禦方法及所提證據，經
    核與判決結果不生影響，不逐一論述，併此敘明。
七、兩造均陳明願供擔保聲請宣告假執行或免為假執行，經核均
    與規定相符，分別酌定相當擔保金額予以宣告。
八、訴訟費用負擔之依據：民事訴訟法第78條。
中　　華　　民　　國　　111 　年　　10　　月　　31　　日
                民事第九庭    法　官　葉晨暘
以上正本係照原本作成。　　　　　　　　　
如對本判決上訴，須於判決送達後20日內向本院提出上訴狀。如
委任律師提起上訴者，應一併繳納上訴審裁判費。
中　　華　　民　　國　　111 　年　　10　　月　　31　　日
                              書記官  吳良美
【附表】
編號 原告請求項目 原告請求金額 計算式 1 107年12月26日起至108年1月25日點工報酬 698,050元 303.5工X2,300元＝698,050元 2 108年1月26日起至108年2月27日點工報酬 519,800元 226工X2,300元＝519,800元 合計  1,217,850元